臺灣板橋地方法院民事判決　　　　　　 96年度重訴字第165號
原　　　告　乙○○
訴訟代理人　郭緯中律師
　　　　　　周裕暐律師
被　　　告　丙○○
訴訟代理人　甲○○
上列當事人間請求拆屋還地等事件，經本院於民國96年7 月14日
言詞辯論終結，判決如下：
    主  文
被告應將坐落台北縣中和市○○段315 地號如附圖斜線部分所示
面積74.65 平方公尺之地上建物即門牌號碼台北縣中和市○○街
13號房屋拆除，將土地返還原告。
原告其餘之訴駁回。
訴訟費用由被告負擔十分之九，餘由原告負擔。
本判決第一項於原告以新台幣貳佰拾玖萬柒仟元供擔保後，得
為假執行。但被告如以新台幣柒佰壹拾捌萬玖仟壹佰陸拾捌元為
原告預供擔保，免為假執行。
原告其餘假執行之聲請駁回。
    事實及理由
一、原告起訴主張：坐落台北縣中和市○○段315 地號之土地（
    以下簡稱系爭土地）因原所有權人祭祀公業游光彩欠繳地價
    稅，遭法務部行政執行署板橋行政執行處拍賣，由原告拍定
    取得所有權，被告於查封後與原所有權人祭祀公業游光彩所
    訂之租賃契約，足以妨礙執行效果，不能對抗原告，被告在
    系爭土地上如附圖斜線部分所示面積74.65 平方公尺，搭建
    地上物即門牌號碼台北縣中和市○○街13號房屋使用，即屬
    無權占有，原告依據民法第767 條之規定，請求被告拆除地
    上建物，將土地返還原告。又被告無權占用原告之土地，受
    有相當於租金之利益，致原告受有損害，依土地法第105 條
    準用97條之規定，被告應自94年7 月31日起至返還土地之日
    止，按申報地價年息百分之十計算，返還不當得利予原告，
    並自94年7 月31日起至清償日止按年息百分之五計算之利息
    。並聲明：被告應將系爭土地上如附圖斜線部分所示面積
    74.65 平方公尺之地上建物即門牌號碼台北縣中和市○○街
    13號房屋拆除，將土地返還原告。被告應自94年7 月31日起
    至返還土地之日止，按申報地價年息百分之十計算，返還不
    當得利予原告，並自94年7 月31日起至清償日止按年息百分
    之五計算之利息。願供擔保請准宣告假執行。
二、被告則以：被告與系爭土地之原所有權人祭祀公業游光彩於
    90年8 月1 日起訂立租約，租期四年，復於94年8 月1 日期
    滿後續訂，至98年7 月31日止，系爭土地之拍賣公告附記租
    賃關係存在，拍定後不點交，表示執行法院未除去租賃權而
    拍賣，應買人亦知租賃權存在，查封後所簽立之租約，僅對
    債權人不生效力，拍定人並非債權人，原告不得主張租賃契
    約無效，租賃關係依民法第425 條之規定，對於受讓系爭土
    地之原告仍繼續存在，被告基於租賃權使用系爭土地，並非
    無權占有，亦不構成不當得利，退步言之，即便成立不當得
    利，被告於受領時為善意，亦得依民法第182 條第1 項之規
    定免負返還之責任等語置辯。並聲明：原告之訴及其假執行
    之聲請均駁回。如受不利之判決，願供擔保請准宣告免為假
    執行。
三、兩造不爭執之事實：
  　被告與系爭土地之原所有權人祭祀公業游光彩於90年8 月1
    日起訂立租約，租期四年，復於94年8 月1 日期滿後續訂，
    至98年7 月31日止，系爭土地因原所有權人祭祀公業游光彩
　　欠繳地價稅，遭法務部行政執行署板橋行政執行處拍賣，行
　  政執行處囑託台北縣中和地政事務所於93年6 月18日辦理查
    封登記，並於93年6 月28日至現場實施查封，行政執行處之
    拍賣公告附記「土地上有租賃權存在，共有四位承租人，租
    約到期日分別為九十四年七月三十一日、九十五年六月三十
    日、九十八年一月三十一日，拍定後不點交」，由原告拍定
    取得所有權，被告在系爭土地上如附圖斜線部分所示面積
　　74.65 平方公尺，搭建地上物即門牌號碼台北縣中和市○○
　  街13號房屋使用。
四、按實施查封後，債務人就查封物所為移轉、設定負擔或其他
    有礙執行效果之行為，對於債權人不生效力，強制執行法第
    五十一條第二項定有明文，所謂「其他有礙執行效果之行為
    」，係指處分行為以外，其他足以影響查封效力之行為，故
    不動產之出租，雖屬管理行為，但有礙執行，自不得為之，
    所謂債權人，應兼指聲請執行之債權人及拍定人而言，抗告
    人主張其於八十三年十月六日向債務人陳○龍不定期承租系
    爭房屋云云，縱使實在，其就系爭房屋之租賃契約亦係訂立
    於查封之後，執行法院雖於拍賣公告上附記不點交，抗告人
    縱於本件債權人即相對人龔○芳於八十四年一月二十四日起
    訴請求債務人陳○龍返還無權占有系爭房屋前即因不定期租
    賃而現實占有系爭房屋，依據上揭說明，系爭房屋之租賃契
    約，對於買受人即相對人既不生效力，抗告人亦無主張其租
    賃契約對系爭房屋之買受人即相對人繼續存在之餘地，臺灣
    高等法院85年度抗字第1622號民事裁定意旨參照。本件被告
　　固於系爭土地查封之前，與原所有權人祭祀公業游光彩訂立
　  租約，惟租約於系爭土地查封後屆滿，原所有權人祭祀公業
    游光彩復與被告訂立租約，自有礙執行效果，對於拍定人之
    原告不生效力，被告不能對原告主張租約對於原告繼續存在
    ，被告復未證明其占有系爭土地有何其他合法權源，自屬無
    權占有。原告依據民法第767 條之規定，請求被告拆除地上
    物，將土地返還原告，為有理由，應予准許。
五、次按民法第三百七十三條本文規定買賣標的物之利益及危險
    ，自交付時起，均由買受人承受負擔。是以不動產買賣契約
    成立後，其收益權屬於何方，應以標的物已否交付為斷，所
    有權雖已移轉，而標的物未交付者，買受人仍無收益權，最
    高法院72年度台上字第2082號判決意旨參照。又按強制執行
    之拍賣，為買賣之一種，系爭土地未經行政執行處點交，在
    系爭土地交付前，原告並未取得使用收益權，是被告無權占
    有並未致原告受有損害，並不構成不當得利，是原告請求被
    告返還不當得利，為無理由，應予駁回。
六、兩造陳明願供擔保，聲請宣告假執行或免為假執行，經核原
    告勝訴部分，合於法律規定，爰依系爭土地公告現值96305
    元及系爭房屋占用土地之面積計算訴訟標的價值，分別酌定
    相當之擔保金額宣告之；原告其餘假執行之聲請，因訴之駁
    回而失所依據，不予准許。
七、結論：原告之訴為一部有理由，一部無理由，依民事訴訟法
    第79條、第390 條第2 項、第392 條，判決如主文。
中　　華　　民　　國　　96　　年　　7 　　月　　26　　日
                  民事第三庭    法　官　陳映如
以上正本係照原本作成
如對本判決上訴，須於判決送達後20日內向本院提出上訴狀
中　　華　　民　　國　　96　　年　　7 　　月　　26　　日
                         .       書記官　李錦輝
